【裁判字號】    99,交聲,213
【裁判日期】    990331
【裁判案由】    違反道路交通管理處罰條例聲明異議
【裁判全文】
臺灣臺北地方法院交通事件裁定         99年度交聲字第213號
原處分機關  交通部公路總局臺北區監理所板橋監理站
異  議  人
即受處分人  甲○○
上列受處分人因違反道路交通管理處罰條例案件，不服交通部公
路總局臺北區監理所板橋監理站於中華民國94年9月26日所為之
處分（案號：板監裁字第裁41–AEB225875號），聲明異議，本
院裁定如下：
    主  文
異議駁回。
    理  由
一、聲明異議意旨略以：異議人即受處分人甲○○於民國94年5
    月20日為警臨檢，要求異議人出示駕照、行照，異議人均出
    示受檢，詎員警告以駕照被吊銷，當場沒收異議人之駕照，
    並開立「駕駛執照吊扣期間駕車」之交通違規舉發通知單，
    異議人當場將罰單撕毀，即未再理會後續事宜，直到99年1
    月15日收到法務部行政執行署臺北行政執行處通知，要我繳
    納罰金新臺幣2萬4,034元，異議人才知係上述違規事由，惟
    異議人均不知悉駕照為何被吊銷，為何無理由即可裁罰異議
    人「駕駛執照吊扣期間駕駛」？且吊銷之過程亦未通知異議
    人，也無書面憑據，對於原處分機關之上開裁處，異議人實
    難甘服，爰請求撤銷原處分等語。
二、原處分機關交通部公路總局臺北區監理所板橋監理站係以：
    異議人於94年5月20日凌晨2時許，騎乘車號GHI–773號重機
    車，行經臺北市○○○路與桂木路口，經臺北市政府警察萬
    華分局攔查臨檢，發見異議人之重機車駕駛執照業經吊扣，
    吊扣期間自94年5月2日至94年7月1日，而有「駕駛執照吊扣
    期間」之違規情事，當場掣單舉發，惟異議人於應到案日期
    （94年6月4日）前，均未到案陳述意見，亦未依法繳納罰鍰
    ，原處分機關依道路交通管理處罰條例第21條第1項第7款規
    定，於94年9月26日，以板監裁字第裁41–AEB225875號裁處
    罰鍰新臺幣1萬2千元，並吊銷駕駛執照，1年內禁考，且罰
    鍰和駕駛執照限於94年10月26日前繳納、繳送在案。
三、按受處分人，不服主管機關依道路交通管理處罰條例第8條
    所為之處罰，得於接到裁決書之翌日起20日內，向管轄地方
    法院聲明異議，同條例第87條第1項定有明文。而關係聲明
    異議案件之管轄事項，上開辦法既無特別規定，自應準用刑
    事訴訟法第5條第1項規定，由受處分人之違規行為地或其住
    所、居所或所在地之法院管轄，司法院民國74年7月17日（
    74）廳刑一字第550號函示意見可資參照）。查，異議人提
    起聲明異議時，其戶籍地係在臺北市大同區○○○路177 巷
    32號，非屬本院管轄之範圍，固有聲明異議狀及異議人之個
    人戶籍謄本在卷可按。惟本件異議人為警舉發交通違規之地
    點，係在臺北市萬華區○○○路與桂林路口一節，業據異議
    人自承，並有臺北市政府警察局舉發違反道路交通管理事件
    通知單附卷足佐，堪認本件行為地係在本院之管轄區域，揆
    諸前開說明，本院就本件聲請異議案件，自有管轄權，合先
    敘明。
四、又依道路交通管理處罰條例第87條規定向管轄法院聲明異議
    之期間，自裁決書送達之翌日起算，並得依法扣除在途期間
    及聲請回復原狀；交通法庭認聲明異議不合法律上之程式或
    其異議權已經喪失者，應以裁定駁回之，道路交通案件處理
    辦法第12 條、第18條前段亦分別定有明文。次按處理違反
    道路交通管理事件，有關文書送達之程序，依行政程序法之
    規定，違反道路交通管理事件統一裁罰基準及處理細則第5
    條定有明文。又「送達由行政機關自行或交由郵政機關送達
    」；「送達，於應受送達人之住居所、事務所或營業所為之
    。但在行政機關辦公處所或他處會晤應受送達人時，得於會
    晤處所為之」；「於應送達處所不獲會晤應受送達人時，得
    將文書付與有辨別事理能力之同居人、受僱人或應送達處所
    之接收郵件人員」；「送達，不能依前二條規定為之者，得
    將文書寄存送達地之地方自治或警察機關，並作送達通知書
    兩份，一份黏貼於應受送達人住居所、事務所、營業所或其
    就業處所門首，另一份交由鄰居轉交或置於該送達處所信箱
    或其他適當位置，以為送達。前項情形，由郵政機關為送達
    者，得將文書寄存於送達地之郵政機關。」，行政程序法第
    68條第1項、第72條第1項、第73條第1項、第74條第1項、第
    2項分別定有明文。行政程序上開關於寄存送達之規定即未
    如民事訴訟法第138條第2項另定送達生效之時點，亦未準用
    民事訴訟法第138條第2項之規定，自應於寄存送達當日即生
    送達之效力（臺灣高等法院暨所屬法院97年法律座談會刑事
    類提案第42 號、第43號意旨參照）。
五、經查，原處分機關之上開94年9月26日板裁字第裁41–AEB22
    5875號違反道路交通管理事件裁決書，係於94年9月30日寄
    達至臺北縣板橋市○○路16巷9號5樓，因未獲會晤本人，亦
    無受領文書之同居人、受僱人、或應受送達處所接收郵件人
    員，遂於同日寄存送達於板橋第15支局（即板橋新海郵局）
    等，有上開裁決書暨送達證書附卷足稽，而異議人之戶籍地
    ，於71年11月13日遷入臺北縣板橋市○○路16巷9號5樓，又
    於95年1月18日遷入臺北市○○區○○路120巷43弄2號2樓，
    同年3月28日遷至臺北市大同區○○○路177巷32號迄今之事
    實，復有臺北市大同區戶政事務所99年3月2日北市大戶資字
    第09930188800號函檢附異議人個人戶籍謄本在卷可佐。足
    認異議人之戶籍地址於71年11月13日至95年1月18日止，確
    實係在臺北縣板橋市○○路16巷9號5樓甚明。原處分機關之
    上開裁決書既係向異議人當時之戶籍地址為送達，依前開說
    明要旨，應認原處分機關業將本件裁決書合法送達予異議人
    ，並以寄存之日視為異議人收受送達之日期，而發生送達之
    效力，不因異議人實際有無領取而受影響。準此，異議期限
    應自異議人收受裁決書即94年9月30日之翌日即94年10月1日
    起算20日內為之，惟異議人遲至99年2月1日始向原處分機關
    提起本件聲明異議等情，有聲明異議狀上之收文章戳可憑。
    從而，異議人本件聲明異議既已逾聲明異議之法定期間，依
    前揭法條意旨，其異議權顯已喪失，且該瑕疵無從補正，揆
    諸前開說明，異議人提起本件聲明異議，於法未合，自應由
    本院裁定駁回。
六、據上論斷，應依道路交通案件處理辦法第18條，裁定如主文
    。
中    華    民    國    99    年    3     月    31    日
                              交通法庭法  官  李殷君
以上正本證明與原本無異。
如不服本裁定應於送達後5日內向本院提出抗告狀。
                                書記官  殷玉芬
中    華    民    國    99    年    4     月    2     日

司法院資訊處製作；財團法人民間司法改革基金會備份。
